臺灣高等法院刑事判決　　　　　　　　94年度上訴字第1593號
上　訴　人　臺灣新竹地方法院檢察署檢察官
上　訴　人
即　被　告　丁○○
指定辯護人　本院公設辯護人丙○○
上列上訴人因公共危險案件，不服臺灣新竹地方法院93年度訴字
第548號，中華民國94年3月28日第一審判決（起訴案號：臺灣新
竹地方法院檢察署93年度偵字第3528號），提起上訴，本院判決
如下：
    主  文
原判決撤銷。
丁○○以加害生命、身體、財產之事，恐嚇他人，致生危害於安
全，處有期徒刑壹年拾月。
咖啡色抹布壹條、裝有汽油之保特瓶壹瓶、打火機壹個均沒收。
    事  實
一、丁○○與甲○○係朋友關係，丁○○於民國（下同）93年 4
    月間某日傍晚，至甲○○上班地點即位於新竹市○○路 ○段
    之「聯勝汽車修理廠」，要求甲○○請其喝啤酒當場在友人
    面前遭拒後，有失顏面，對甲○○心生不滿，嗣於93年 6月
    19日22時許，丁○○於酒後又前往上址找朋友，復與甲○○
    因細故發生口角，並遭甲○○及另 2名不詳姓名男子圍毆，
    先於當晚11時許，駕車至新竹縣竹北市○○路「佑順加油站
    」，購買保特瓶裝92無鉛汽油一瓶，於當晚11時30分許，前
    往甲○○位於新竹市○區○○里○鄰○○路309巷9弄 40號住
    處，竟基於加害甲○○及其家人生命、身體、財產之事，對
    甲○○施以恐嚇之犯意，在甲○○上開住宅鐵製大門前，先
    將保特瓶中一部分汽油澆淋在其車內取出為其所有之咖啡色
    抹布上，並放置在上開住宅近鐵製大門口處，再持其所有之
    打火機引燃抹布後隨即離去，上開澆淋有汽油之咖啡色抹布
    因所含汽油量不多，汽油因抹布吸收作用並未蔓延，而甲○○上開住宅大門係鐵製材質燃燒不易而減弱火勢延燒他物之
    速度，於燃燒一段時間後自行熄滅，僅造成上開住宅之鐵製
    大門、大門內之木門下方遭燻黑及大門上方之塑膠材質紗窗
    遇熱而遭破壞，甲○○於翌日凌晨2 時許自上開修理廠下班
    回家，因住宅大門前有汽油燒毀之痕跡，心生畏懼，乃叫醒
    在屋內睡覺之妻乙○○，並報警查獲上情，並在其住宅大門
    前發現上開丁○○所有供其犯罪所用咖啡色抹布一條，另在
    上址附近水溝內發現丁○○所有供其犯罪所用裝有汽油之保
    特瓶一瓶（內容量僅剩約2分之1）。
二、案經新竹市警察局第三分局報告臺灣新竹地方法院檢察署檢
    察官偵查起訴。
    理  由
一、上開事實，業據上訴人即被告丁○○（簡稱被告）坦承不諱
    ，核與被害人甲○○及證人乙○○指證之情形相符，並有現
    場相片四紙在卷可稽（參偵查卷第9 頁、第10頁），另有扣
    案之咖啡色抹布一條及裝有汽油之保特瓶一瓶（內容量僅剩
    約2分之1，參偵查卷第11頁相片所示）可資佐證，應認被告
    上開自白與事實相符，被告確有以上開行為恐嚇被害人甲○○，使被害人甲○○有感於其本人及家人生命、身體、財產
    將遭受不測，致生危害於安全之犯行，本件事證明確，被告
    犯行堪以認定。
二、核被告所為，係犯刑法第 305條恐嚇罪。公訴人認被告所為
    係犯刑法第173條第3項、第 1項放火未遂罪，尚有未合，詳
    如後述，惟其基本社會事實相同，本院自得變更起訴法條，
    併此敘明。
三、原審認被告罪證明確，予以論罪科刑，固非無見。惟查，被
    害人甲○○住宅前為水泥地，四周並無易燃物，其住宅大門
    為鐵製材質燃燒不易，此有現場照片附卷可按。而被告點火
    所使用之咖啡色抹布雖澆有汽油，惟汽油量不多，抹布又具
    有吸收汽油之作用，火勢亦不易蔓延，可由扣案尚未完全燃
    燒之該抹布及照片可資佐證，另參諸扣案被告使用之剩餘保
    特瓶裝半瓶汽油，被告苟有放火燒毀被害人住宅之犯意，何
    以已經購買一瓶汽油而僅使用半瓶澆淋於抹布，放置於不易
    燃燒之鐵門前，是被告之意思確僅有以加害被害人生命、身
    體、財產之犯意而施以恐嚇，況被告點火後，該抹布即自動
    熄滅，不僅當時在屋內之乙○○不知外面發生何事，被害人
    甲○○回家後亦僅發現熄滅之抹布，此亦經證人甲○○、乙○○於原審結證明白，另衡諸被告與甲○○僅因細故發生口
    角、糾紛，尚無促使被告放火燒毀被害人正在使用住宅之犯
    罪動機，原審認被告係犯刑法第173條第3項、第1項之放火
    未遂罪，於法未合。被告上訴意旨否認有放火罪之犯罪故意
    ，指摘原審判決不當，為有理由，自應由本院將原判決予以
    撤銷改判。爰審酌被告僅因與被害人甲○○為細故發生口角
    、糾紛，竟於深夜時分趁甲○○家人熟睡之際，為上開犯行
    ，情節嚴重，另參酌被告犯罪時所受刺激及其生活狀況、品
    行、智識程度暨其犯罪之動機、手段、目的、犯罪後之態度
    等一切情狀，量處如主文第2 項所示之刑，以示懲戒。扣案
    之咖啡色抹布一條，裝有汽油之保特瓶一瓶（內含汽油約 2
    分之1 容量）、未扣案之打火機一個（不能證明業已滅失）
    ，為被告所有，業據被告供承在卷，且均係供其犯罪所用之
    物，均應依刑法第38條第1項第2款規定宣告沒收。
據上論斷，應依刑事訴訟法第369條第1項前段、第364條、第299
條第1項前段、第300條，刑法第305條、第38條第1項第 2款，罰
金罰鍰提高標準條例第1條前段，判決如主文。
本案經檢察官劉文水到庭執行職務。
中　　華　　民　　國　　94　　年　　8 　　月　　3 　　日
　　　　　　　　　刑事第二十三庭審判長法　官  尤豐彥
　　　　　　　　　　　　　　　　　　  法　官  趙功恆
　　　　　　　　　　　　　　　　　　  法　官  鄧振球
以上正本證明與原本無異。
檢察官如不服本判決，應於收受送達後十日內向本院提出上訴書
狀，其未敘述上訴之理由者並得於提起上訴後十日內向本院補提
理由書（均須按他造當事人之人數附繕本）。
被告不得上訴。
                                      書記官  洪秋帆
中　　華　　民　　國　　94　　年　　8 　　月　　10　　日
附錄：本案論罪科刑法條全文
刑法第305條
以加害生命、身體、自由、名譽、財產之事，恐嚇他人致生危害
於安全者，處2年以下有期徒刑、拘役或300元以下罰金。
